臺灣高雄地方法院刑事判決　　　　　　　 96年度易字第847號
公　訴　人　臺灣高雄地方法院檢察署檢察官
被　　　告　乙○○
選任辯護人　蘇志成律師
上列被告因侵占案件，經檢察官提起公訴（95年度偵緝字第3776
號），被告於本院準備程序中為有罪之陳述，經合議庭裁定由受
命法官依簡式審判程序獨任審理，本院判決如下：
    主  文
乙○○犯侵占罪，處有期徒刑肆月，如易科罰金，以銀元參佰元
即新臺幣玖佰元折算壹日，減為有期徒刑貳月，如易科罰金，以
銀元參佰元即新臺幣玖佰元折算壹日。緩刑參年。
    事 實 及 理 由
一、乙○○係合家樂有限公司（下稱合家樂公司）之負責人，於
    民國93年12月31日，以合家樂公司名義向福灣企業股份有限
    公司（下稱福灣公司）以動產擔保交易附條件買賣之方式，
    購買車牌號碼ZX-0172 號自小客車1 輛，分期付款總價金為
    新臺幣（下同）2,525,000 元，扣除頭期款725,000 元，餘
    款分40期給付，每期應繳納45,000元，並約定標的物即上開
    車輛之約定停放地點為高雄縣旗山鎮○○街2 之2 號1 樓，
    在車款未清償前，福灣公司仍保有該車輛之所有權，合家樂
    公司僅得占有使用，不得將該車任意遷移、出賣、出質、轉
    讓或為其他處分。詎乙○○於取得上開車輛後，竟意圖為自
    己不法之所有，基於侵占之犯意，自95年3 月31日起即未繳
    納車款，並隨即以易持有為所有之意思，將該車輛占為己有
    後遷移不明。嗣經福灣公司於95年4 月6 日派員前往上開約
    定停放地點查訪，因未尋獲該車始知上情。
二、本件被告乙○○所犯為死刑、無刑徒刑或最輕本刑為3 年以
    上有期徒刑以外之罪，其於準備程序中就被訴犯罪事實，為
    有罪之陳述，經法官告知簡式審判程序之旨，並聽取當事人
    之意見後，依刑事訴訟法第273 條之1 第1 項規定，裁定由
    受命法官獨任進行簡式審判程序，合先指明。
三、查被告乙○○行為後，如附表所示之相關法律均業經變更，
    並俱於95年7 月1 日施行，玆經整體比較結果，裁判時法並
    未較為有利，從而依刑法第2 條第1 項規定，自應適用各該
    行為時法，亦即修正前刑法，合先敘明。
四、上揭犯罪事實，業據被告乙○○於本院審理時坦承不諱，核
    與證人即告訴代理人鄭建立證述之情節相符，並有高雄縣政
    府營利事業登記證、附條件買賣合約書、動產擔保交易附條
    件買賣設定登記申請書、客戶分期付款明細表、外訪報告書
    各1 份紙附卷可稽。是被告之自白已有相當之證據資料予以
    補強，應堪信為真實。從而，本案事證明確，被告犯行堪予
    認定，應依法論科。
五、核被告所為，係犯刑法第335 條第1 項之侵占罪。爰審酌被
    告身值壯年，竟不思正當獲取財物，而任意侵占福灣公司之
    汽車，本應嚴懲，惟犯後能坦承犯行，態度尚佳，然所侵占
    之車輛尚未返還福灣公司等一切情狀，量處如主文所示之刑
    ，並諭知易科罰金之折算標準，以資儆懲。另被告上開犯行
    之犯罪時間在96年4 月24日以前，合於中華民國96年罪犯減
    刑條例所定之減刑條件，應予減刑並諭知易科罰金之折算標
    準。
六、另查，被告前未曾受有期徒刑以上刑之宣告，素行尚稱良好
    ，有臺灣高等法院被告前案紀錄表1 紙可稽，其因一時不慎
    而犯本案，導致福灣公司受有損害，而於本院審理時業已與
    福灣公司達成和解，有和解書1 紙在卷可憑，被告犯後復能
    坦認犯行，犯後態度良好，深具悔意，茲念其僅因一時不慎
    ，致罹刑典，其經此偵、審教訓後，應知所警惕，信無再犯
    之虞，且已與告訴人達成和解，如前所述。再刑罰固屬國家
    對於犯罪之人，以剝奪法益之手段，所加之公法之制裁，惟
    其積極目的，則在預防犯人之再犯，故對於初犯，惡性未深
    ，天良未泯者，若因偶然觸法，即置諸刑獄自非刑罰之目的
    ，是本院斟酌再三，認所宣告之刑以暫不執行為適當，依刑
    法第74條第1 項第1 款之規定，宣告緩刑3 年，以啟自新。
據上論斷，應依刑事訴訟法第273 條之1 第1 項、第284 條之 1
、第299 條第1 項前段，刑法第2 條第1 項前段、第335 條第 1
項、第41條第1 項前段（修正前）、第74條第1 項第1 款，刑法
施行法第1 條之1 ，罰金罰鍰提高標準條例第2 條，中華民國96
年罪犯減刑條例第2 條第1 項第3 款、第7 條、第9 條，判決如
主文。
本案經檢察官甲○○到庭執行職務。
中　　華　　民　　國　　96　　年　　7 　　月　　31　　日
                  鳳山刑事第一庭      法　官  陳盈吉
以上正本證明與原本無異。
如不服本判決應於收受本判決後10日內向本院提出上訴書狀，並
應敘述具體理由，如未敘述上訴理由者，應於上訴期間屆滿後20
日內補提理由書狀於本院（均須按他造當事人之人數附繕本）「
切勿逕送上級法院」。
中　　華　　民　　國　　96　　年　　7 　　月　　31　　日
 　　　　　　　　　　　　　　　       書記官  吳俊達
附錄本判決論罪科刑法條：
中華民國刑法第335條
（普通侵占罪）
意圖為自己或第3 人不法之所有，而侵占自己持有他人之物者，
處5 年以下有期徒刑、拘役或科或併科1 千元以下罰金。
前項之未遂犯罰之。
附表：
┌──┬───────┬───────┬───────┬────┐
│比較│行為時法（95年│裁判時法（95年│比較結果      │備註    │
│內容│7 月1 日前之刑│7 月1 日生效之│              │        │
│    │罰法律）      │刑罰法律）    │              │        │
├──┼───────┼───────┼───────┼────┤
│刑法│罰金：（銀元）│罰金：新臺幣10│裁判時法罰金刑│上開修正│
│第33│1 元以上。    │00元以上，以百│之最低度刑提高│影響刑法│
│條第│              │元計算之。    │為新臺幣1000元│第335 條│
│5 款│              │              │。是以行為時法│第1 項中│
│    │              │              │較有利於被告。│關於罰金│
│    │              │              │              │刑最低度│
│    │              │              │              │。      │
├──┼───────┼───────┼───────┼────┤
│易科│刑法第41條第1 │刑法第41條第1 │裁判時法刪除易│        │
│罰金│項：犯最重本刑│項：犯最重本刑│科罰金時，需具│        │
│之宣│為5 年以下有期│為5 年以下有期│備「因身體、教│        │
│告及│徒刑以下之刑之│徒刑以下之刑之│育、職業或家庭│        │
│折算│罪，而受6 個月│罪，而受6 個月│之關係或其他正│        │
│標準│以下有期徒刑或│以下有期徒刑或│當事由，執行顯│        │
│    │拘役之宣告，因│拘役之宣告者，│有困難者」之限│        │
│    │身體、教育、職│得以新臺幣1,00│制，似以裁判時│        │
│    │業、家庭之關係│0 元、2,000元 │法對被告有利；│        │
│    │或其他正當事由│或3,000元折算 │惟觀今司法實務│        │
│    │，執行顯有困難│1 日，易科罰金│對於被告是否宣│        │
│    │者，得以1 元以│。但確因不執行│告得易科罰金，│        │
│    │上3 元以下折算│所宣告之刑，難│實無以「因身體│        │
│    │1 日，易科罰金│收矯正之效，或│、教育、職業或│        │
│    │。但確因不執行│難以維持法秩序│家庭之關係或其│        │
│    │所宣告之刑，難│者，不在此限。│他正當事由，執│        │
│    │收矯正之效，或│              │行顯有困難者」│        │
│    │難以維持法秩序│罰金罰鍰提高標│等情狀為考量。│        │
│    │者，不在此限。│準條例第2 條刪│而裁判時法易科│        │
│    │              │除。          │罰金折算標準已│        │
│    │罰金罰緩提高標│              │由銀元100 、20│        │
│    │準條例第2 條前│              │0 、300 元即新│        │
│    │段：依刑法第41│              │台幣300 、600 │        │
│    │條易科罰金或第│              │、900 元，提高│        │
│    │42條第2 項易服│              │為以新台幣1,00│        │
│    │勞役者，均就其│              │0 元、2,000 元│        │
│    │原定數額提高為│              │、3,000 元折算│        │
│    │100 倍折算1 日│              │1 日，綜合觀之│        │
│    │。            │              │，行為時法對被│        │
│    │現行法規貨幣單│              │告較為有利。  │        │
│    │位折算新台幣條│              │              │        │
│    │例第2 條。    │              │              │        │
├──┴───────┴───────┴───────┴────┤
│比較結果：                                                    │
│裁判時法並未較有利於被告。從而，應依刑法第2 條第1 項前段規定，│
│適用行為時之法律。                                            │
└───────────────────────────────┘
